臺北高等行政法院裁定
　　　　　　　　　　　　　　　　　　 95年度訴字第03124號
原　　　告　甲○○
被　　　告　臺灣菸酒股份有限公司
代　表　人　乙○○（董事長）
上列當事人間因有關人事行政事務事件，原告不服財政部中華民
國95年7 月20日台財訴字第09500186720 號訴願決定，提起行政
訴訟。本院裁定如下︰
    主  文
原告之訴駁回。
訴訟費用由原告負擔。
　　理  由
一、按「公法上之爭議，除法律別有規定外，得依本法提起行政
    訴訟」，「訴訟事件不屬行政法院之權限者，行政法院應以
    裁定駁回之」，為行政訴訟法第2 條及第107 條第1 項第1
    款所明定。是以行政法院審判權對象乃公法性質之爭議，個
    案爭議如屬私法性質，則應循民事救濟管道循序救濟之。關
    於區分公私法之標準，向為行政法實務及學術不斷深究之議
    題，目前支配性之理論係由高權行為說與修正主體說（又稱
    特別法說）的觀點予以綜合判斷，亦即觀察行政法律關係當
    事人間具有「上下隸屬」或「支配服從」的關係，且該法律
    關係之成立必須以公權力主體為一方當事人，一般私人不能
    為之，此際即可將該法律關係及其所依據之法令定性為公法
    。而行政權基於其主動性、積極性，對行政目的之實現本有
    手段選擇自由，其中以私法手段實現者之「行政私法」，與
    同為私法性質的「行政營利行為」與「行政補助行為」共同
    構成所謂「國庫行政」。其中，設立營利事業、從事營利活
    動，以增加國家財政資源，即屬「行政營利行為」之重要類
    型。參照司法院釋字第305 號解釋意旨略以：「公營事業依
    公司法規定設立者，為私法人，與其人員間，為私法上之契
    約關係，雙方如就契約關係已否消滅有爭執，應循民事訴訟
    途徑解決。行政法院60年度裁字第232 號判例，認為此種公
    司無被告當事人能力，其實質意義為此種事件不屬行政法院
    之權限，與憲法尚無牴觸。至於依公司法第27條經國家或其
    他公法人指派在公司代表其執行職務或依其他法律逕由主管
    機關任用、定有官等，在公司服務之人員，與其指派或任用
    機關之關係，仍為公法關係．．．」，可知與公營事業成立
    「公法關係」者，除「依公司法第27條經國家或其他公法人
    指派在公司代表其執行職務者」外，另一則為「依其他法律
    逕由主管機關任用、定有官等，在公司服務之人員」，除此
    之外，依公司法設立之公營事業與其人員間，僅存在私法上
    之契約關係，縱有人事或財產上給付之請求，亦屬私權爭執
    。
二、原告起訴意旨略以: 原告原任職被告所屬員工訓練所副所長
    ，自92年3 月1 日該所裁撤起，至94年8 月14日止，近2 年
    半期間，被告迄未安置改派原告任何職務，原職亦未被免職
    。被告所屬人事處竟在沒有任何法令依據下，減發原告主管
    人員加給每月9000元，顯有違法，嚴重侵害原告之權益與名
    譽。被告於94年8 月15日安置原告，從單列第11職副所長降
    調為第10至第11職等研究員，追溯至92年3 月1 日生效，並
    負責員工訓練教室業務，有違法律不溯及既往原則，且原告
    於93年12月獲行政院頒發公務人員一等服務獎章證書職稱仍
    為副所長，原告權利因被告不合理、不公平、不合情之降職
    、減薪，嚴重受損。求為撤銷原處分及訴願決定，判決被告
    應將94年8 月15日台菸人字第0940017377號令調派原告為研
    究員之生效日期，由追溯至92年3 月1 日生效，改為94年8
    月15日發布之日起生效，並補發此段期間原告應領之主管加
    給及加計利息並應將94年8 月15日台菸人字第0940017377號
    令調派原告為研究員改安置調派原告為同職等之該公司人事
    處副處長，並自94年8 月15日起生效及補發迄今之主管加給
    及給予原告精神賠償金新台幣（下同）300 萬元云云。
三、本案之爭點係兩造間有關人事及俸給之爭議，依行政訴訟法
    第2 條規定，應先確定本件爭議之法律性質為公法性質抑或
    私法性質。經查，被告為依公司法所設立之公營事業，改制
    前之臺灣省菸酒公賣局亦僅為公營事業機構，其職員係依據
    「台灣地區省（市）營事業機構人員遴用暫行辦法」任用，
    並非依據公務人員任用法任用（參見司法院釋字第557 號解
    釋）。本件原告係於82年9 月間，由前臺灣省菸酒公賣局依
    台灣地區省（市）營事業機構人員遴用暫行辦法，派代為台
    灣省菸酒公賣局員工訓練所副所長，並非「依公司法第27條
    經國家或其他公法人指派在公司代表其執行職務者」或「依
    其他法律逕由主管機關任用、定有官等，在公司服務之人員
    」，揆諸前揭說明，本件原告訴請被告重新調派並補發主管
    加給及利息等，係屬私法上之爭議，應循民事救濟管道救濟
    ，而非為公法爭議，本院自無權加以審判。
四、綜上所述，本件爭議不屬行政法院審判權限，本院應以裁定
    駁回。原告請求精神賠償金300 萬元部分，亦失所附麗，應
    併予駁回。
五、依行政訴訟法第107 條第1 項第1 款、第104 條、民事訴訟
    法第95條、第78條，裁定如主文。
中　　華　　民　　國　　96　　年　　4 　　月   　23    日
                        第一庭審判長  法  官  王立杰
                                      法  官  劉錫賢
                                      法  官　林惠瑜
上為正本係照原本作成。
如不服本裁定，應於送達後10日內向本院提出抗告狀（須按他造
人數附繕本）。
中　　華　　民　　國　　96　　年　　4 　　月　   23    日
                                      書記官  劉道文
